【裁判字號】    95,交聲,404
【裁判日期】    950626
【裁判案由】    違反道路交通管理處罰條例聲明異議
【裁判全文】
臺灣臺北地方法院交通事件裁定         95年度交聲字第404號
原處分機關  臺北市交通事件裁決所
異  議  人
即受處分人  甲○○
                    號5樓
上列異議人即受處分人因違反道路交通管理處罰條例案件，對於
台北市交通裁決所於民國95年4月18日所為之處分（原處分案號
：北市裁三字第裁22-C00000000號），聲明異議，本院裁定如下
：
    主  文
異議駁回。
    理  由
一、按汽車駕駛人，駕駛汽車有違反本條例之行為，經交通勤務
    警察或依法令執行交通稽查任務人員制止時，不聽制止或拒
    絕停車接受稽查而逃逸者，除按各該條規定處罰外，處新台
    幣（下同）3000元以上6000元以下罰鍰，道路交通管理處罰
    條例第60條第1 項定有明文。次按汽車駕駛人駕駛汽車違反
    道路交通管理處罰條例第60條第1 項之規定者，除應依各該
    條所規定之罰鍰處罰外，並予記違規點數1 點，道路交通管
    理處罰條例第63條第1項第1款亦定有明文。又所謂「汽車」
    ，係指在道路上不依軌道或電力架線而以原動機行駛之車輛
    （包括機器腳踏車），此觀諸道路交通安全規則第2條第1項
    第1款規定即明。
二、本件異議人即受處分人甲○○騎乘車號FZV-913 號重型機車
    於民國94年12月27日12時37分許，在台北縣三重市○○○路
    、重安街口經警逕行舉發「不按遵行方向行駛」、「在設有
    禁止迴車標誌路段迴車」、「經警鳴笛攔停拒絕停車接受稽
    查而逃逸」等違規事由，嗣異議人於應到案日期前向原處分
    機關提出申訴，經原處分機關請舉發單位調查結果，仍認異
    議人騎乘機車確有前述違規行為，原處分機關乃依道路交通
    管理處罰條例第45條第1款、第49條第2款、 第60條第1項及
    第63條第1項第1款、違反道路交通管理事件統一裁罰基準及
    處理細則暨基準表之規定，於95年4月18日裁處異議人罰鍰
    各900元、900元、3000元，並依同條例第63條第1項第1款規
    定各記違規點數1點（異議人僅就拒絕停車接受稽查而逃逸
    部分聲明異議）等情，有台北縣政府警察局舉發違反道路交
    通管理事件通知單（下稱舉發通知單，北縣警交字第C00000
    000、C00000000、C00000000）、原處分機關違反道路交通
    管理事件裁決書（案號：北市裁三字第裁22-C00000000、22
    -C00000000、22-C00000000號）暨回執、陳述書、台北縣政
    府警察局三重分局95年2月10日北縣警重交申字第095000483
    1號函及現場採證照片9幀在卷可稽。
三、訊據異議人固不否認有於上揭時、地騎乘機車逆向行駛、違
    規迴車之事實，惟矢口否認有何拒絕停車接受稽查而逃逸之
    行為，辯稱：我沒有聽到警察鳴笛的聲音，我在中正南路待
    轉區聽到有人喊：「有警察」，我便下意識將車騎到待轉區
    等候紅燈，我沒有逃逸，待綠燈亮時我直接往前騎，警察沒
    有上前攔阻我，我就騎走了，那天我在趕時間，我不是要逃
    逸云云。經查
  （一）證人即舉發員警吳春葵到庭結證稱：舉發地點設有禁止
        迴轉之告示牌，當時我看到異議人在忠孝橋下違規迴轉
        ，我便鳴笛指著異議人做攔停的動作，但異議人沒有停
        下來，我一直鳴笛，長鳴好幾次，那時只有異議人的車
        輛迴轉，異議人迴轉後就直行逆向往中正南路方向行駛
        ，我便拍照舉發，異議人於中正南路上第二次違規迴轉
        後，就沿中正南路順向往市區行駛，我來不及追趕異議
        人等語（見本院95年5 月29日訊問筆錄），足見證人吳
        春葵係使用鳴笛及以手勢示意異議人停車受檢，而證人
        吳春葵為執行交通勤務之員警，就用路人違規事由之有
        無，為其業務內執掌之事項，其觀察程度自較一般人更
        為專業、細微，且參酌當時天候狀況良好，視線清楚，
        此觀諸卷附現場採證照片即明，是證人使用上開方式示
        意攔停異議人，必能清晰可見聞，況異議人自承當時聽
        到有人喊：「有警察」等語，已如前述，可知其應能察
        覺執勤員警攔停之舉動，證人吳春葵應無誤判之情形。
  （二）又交通員警製單舉發違反道路交通管理處罰條例所列之
        違規事實，本質上為行政處分，係公務員基於職務上權
        力，依法就特定之具體事件所為具公法上效果之單方行
        政行為，基於公務員為公法上行為具有公信力之原則，
        該行政處分當可被推定為真正，其據以依法處分之事實
        認定亦為正確無誤，本此公信原則，乃立法者賦予行政
        機關制定違反道路交通管理事件統一裁罰標準及處理細
        則，使執勤警員得當機處分，以達其維護交通秩序、安
        全之行政目的，反之，若謂公務員一切行政行為均需拍
        攝照片以證其實，則國家行政勢必窒礙難行，從而，本
        院經查無何證據足資證明其有捏造事實違法取締之情事
        ，則執勤警員本其維護交通秩序、安全職責所為之舉發
        ，自應受到合法、正確之推定，是以異議人前開所辯，
        不足採信。
  （三）再者，人民違反法律上之義務而應受行政罰之行為，法
        律無特別規定時，雖不以出於故意為必要，仍須以過失
        為其責任條件。但應受行政罰之行為，僅須違反禁止規
        定或作為義務，而不以發生損害或危險為其要件者，推
        定為有過失，於行為人不能舉證證明自己無過失時，即
        應受處罰（大法官會議釋字第275號解釋參照）。而異
        議人騎乘機車本當對行經道路之車輛、行人及交通員警
        之指揮等往來情形隨時保持高度注意義務，以維護自身
        及其他用路人之交通安全，是縱異議人未有違規之故意
        ，其就交通員警之指揮未盡注意義務，亦有過失甚明，
        故異議人自應就其上開未停車接受稽查之行為負責。
四、綜上所述，異議人確有於上揭時地「經警鳴笛攔停拒絕停車
    接受稽查而逃逸」之違規行為，原處分機關依道路交通管理
    處罰條例第60條第1項、 第63條第1項第1款之規定，裁處異
    議人罰鍰3000元，並記違規點數1 點，核無違誤，本件聲明
    異議為無理由，應予駁回。
據上論斷，應依道路交通案件處理辦法第19條，裁定如主文。
中    華    民    國    95    年    6     月    26    日
                  交通法庭法  官  鍾素鳳
以上正本證明與原本無異。
如不服本裁定，應於送達後5日內，向本院提出抗告狀。
                          書記官  陳鳳瀴
中    華    民    國    95    年    6     月    30    日


司法院資訊處製作；財團法人民間司法改革基金會備份。
